【裁判字號】    98,消債更,348
【裁判日期】    980710
【裁判案由】    更生事件
【裁判全文】
臺灣板橋地方法院民事裁定           98年度消債更字第348號
聲  請  人  甲○○
代  理  人  陳志勇律師
上列當事人因消費者債務清理事件，聲請更生，本院裁定如下：
    主  文
聲請駁回。
聲請費用由聲請人負擔。
    理  由
一、按債務人不能清償債務或有不能清償之虞者，得依本條例所
    定更生或清算程序，清理其債務，消費者債務清理條例第3
    條定有明文。又聲請更生或清算不合程式或不備其他要件者
    ，法院應以裁定駁回之，但其情形可以補正者，法院應定期
    間先命補正，復為同條例第8條所明定 。次按，債務人對於
    金融機構因消費借貸、自用住宅借款、信用卡或現金卡契約
    而負債務，在聲請更生或清算前，應提出債權人清冊，以書
    面向最大債權金融機構請求協商債務清償方案並表明共同協
    商之意旨，消費者債務清理條例第151條第1項定有明文。而
    消費者債務清理條例所定之前置協商程序，其立法目的係因
    債務人對於金融機構因消費借貸、自用住宅借款、信用卡或
    現金卡契約而負債務，其法律關係較單純明確，金融機構並
    已訂有債務協商機制，使債務人與多數債權人間能利用法院
    程序外解決之協商機制而自主解決其債務，如能協商成立，
    債務人或不須依本條例聲請更生或清算，可疏減法院負擔，
    有效分配司法資源，遂採行協商前置主義。債務人須盡己之
    力與最大債權金融機構謀求自主性的協議清償債務方案，若
    債務人於衡酌己身清償資力，提出符合正當性及合理性之清
    償計畫，卻不被最大債權金融機構所接受時，債務人自得求
    助於法院，選擇向法院聲請更生或清算。反之，若債務人僅
    徒具形式提出協商聲請，而不以積極態度謀求解決清償債務
    方案；或事後又撤回協商之聲請；或債務人所提出之債務清
    償方案與其清償資力不具相當性與合理性時，亦即在衡量債
    務人之負債原因、經濟收入情況、通常生活必要性之支出等
    客觀情狀後，債務人提出之清償計畫，並不符合比例原則之
    要求時，自不能認債務人已充分踐行法律所要求之協商程序
    ；否則，若不問債務人之清償資力如何，概命最大債權金融
    機構必須接受清償條件，即難謂否符合法律所定前置協商之
    精神。
二、本件聲請意旨略以：聲請人其積欠債權銀行總金額為新臺幣
    （下同）6,866,747元 (含擔任其配偶房貸之保證債務)，有
    不能清償債務之虞，前已提出債權人清冊 ，依本條例第151
    條第 1項規定以書面向最大債權金融機構中國信託商業銀行
    申請前置協商債務清償方案 ，因聲請人提出分兩階段180期
    清償方案，第一階段每月清償6,000元 ，共18期，第二階段
    每月清償10,000元 ，共100期，以求全額清償，而債權銀行
    提出之協商條件為每月清償10,000元 ，分180期，利率8%，
    已高於聲請人之清償能力，致使聲請人無法同意中國信託商
    業銀行每月還款10,000元之還款方案而協商不成立，且其無
    擔保或無優先權之債務總額未逾12,000,000元，復未經法院
    裁定開始清算程序或宣告破產，故為此聲請更生云云。
三、查聲請人主張其曾提出債權人清冊，依消費者債務清理條例
    第151條第1項規定，以書面向最大債權金融機構中國信託商
    業銀行申請協商債務清償方案，惟協商不成立等情，業據其
    提出該銀行出具之前置協商不成立通知書1件為證 ，堪信屬
    實。
四、聲請人固另主張其目前每月收入平均為25,000元，扣除必要
    生活費用及扶養費用共18,997元後，每月約可還款6,000 元
    ，然銀行卻要求聲請人每月還款10,000元，致使聲請人無法
    同意銀行之還款方案等語。然而，本院審酌下情，認聲請人
    並無不能清償債務之情事:
(一)、聲請人自承其從事理髮工作，每月收入約25,000元云云。惟
    查，本院審酌聲請人提出其任職於威門髮廊之98年1 至3 月
    份薪俸袋顯示，聲請人總計支領薪資為81,300元（見本院卷
    第28、29頁），據此應認聲請人平均每月實際薪資約為27,1
    00元（計算式為：81,300 ÷3 ＝27,100） 。
(二)、再者，聲請人雖主張其每月必要生活費用為12,997元（含健
    保費用、膳食費、交通費、水電瓦斯等費用），惟聲請人負
    債既已大於資產，其食衣住行，本應較一般人節約支出，自
    應以行政院主計處公佈之98年度臺北縣低收入戶每人每月最
    低生活費用為10,792元，作為聲請人每月必要生活費用之計
    算標準，超過部份即難認為屬絕對必要支出，應予剔除；聲
    請人又主張其每月需負擔其子女即徐瑞宏、徐嘉佑之扶養費
    用，以每人3,000 元計算共計為6,000 元，並提出其子女財
    政部台灣省北區國稅局96年度、97年度綜合所得稅各類所得
    資料清單、財產歸屬資料清單、臺北縣新莊市榮富國民小學
    97學年第一學期繳費通知、富榮英語短期補習班學雜費收據
    、全戶戶籍謄本等件，釋明其子女於96及97年度均無收入，
    為不能維持生活而有受聲請人扶養之必要，則聲請人有支出
    此部份扶養費用之必要情事，堪信屬實；是以，聲請人每月
    收入扣除上述自身最低生活費用及扶養其子女之扶養費後，
    應尚餘有10 ,308 元（計算式為：27,100－10,792－6,000
    ＝10,308）以資清償聲請人之所有債務，足見前述債權人中
    國信託商業銀行所提議之協商條件即分180 期，利率8%，按
    月還款10,000元之協商方案（見本院卷第125 頁，中國信託
    商銀陳報狀），顯在聲請人清償能力範圍之內，聲請人並無
    不能清償之虞。
(四)、末查，本院參酌最大債權金融構中國信託商業銀行股份有限
    公司之陳報結果（見本院卷第125 頁、第130 至第154 頁）
    ，本件據聲請人之信用卡及現金卡消費明細顯示，聲請人於
    96 年6月26日持該行信用卡於上閤屋餐廳刷卡消費1,536 元
    、於96年9 月4 日持該行信用卡於香港概念刷卡消費20,000
    元、於96年9 月13日持該行信用卡於環球購物中心美食廣場
    刷卡消費1,650 元、於97年3 月25日持該行信用卡於誠泰旅
    行社刷卡消費7,500 元等，另有大額通信貸款等情，可見聲
    請人之負債原因顯與其恣意消費之情形有關，聲請人恣意為
    非屬通常生活所需之鉅額消費或作奢侈性、浪費性之消費，
    而不在意日後履行返還償債之能力，卻企圖藉更生程序而免
    責，自與本法立法本旨有違，於法不合。
(五)、綜上所述，本件聲請人之實際收入既足以維持基本生活，負
    擔扶養費用及履行債權人提議之協商條件，即難認聲請人有
    何不能清償債務之情事、或有何不能清償之虞之情形，故其
    主張情節既與本條例第3 條所定要件不符，核其情形又屬無
    法補正，揆諸首開說明，本件聲請自不應准許。爰依消費者
    債務清理條例第3 條、第8 條，裁定如主文。
中    華    民    國    98    年    7    月     10    日
                  民事第三庭  法  官    邱育佩
上為正本係照原本作成
如不服本裁定，應於裁定送達後10日內，以書狀向本院提出抗告
，並繳納抗告費新臺幣1千元
中    華    民    國    98    年    7     月    10    日
                              書記官    彭麗紅


司法院資訊處製作；財團法人民間司法改革基金會備份。
